臺灣板橋地方法院刑事判決　　　　　　 93年度簡上字第459號
公　訴　人　臺灣板橋地方法院檢察署檢察官
上　訴　人　景凡瑜
即　被　告
選任辯護人　莊柏林律師
上列上訴人因毀損等案件，不服本院93年度簡字第2699號中華民
國93年7 月30日第一審判決（聲請簡易判決處刑案號：93年度偵
字第1962號、6329號），提起上訴，本院管轄之第二審合議庭改
依第一審通常程序審理，判決如左：
    主  文
原判決撤銷。
景凡瑜公然侮辱人，處拘役肆拾日，如易科罰金，以佰元折算
壹日；又損壞他人之木板牆，足以生損害於他人，處有期徒刑肆
月，如易科罰金，以佰元折算壹日。
    事  實
一、景凡瑜係位於臺北縣林口鄉○○村○○○○號「國立林口啟
    智學校」之職員，因不滿人事室主任賴松溪以公文函催其繳
    交人事資料表供學校建檔，竟於民國九十二年九月二十九日
    十時四十五分許，在學校人事室，當著鐘裕充、黃鳳嬌等職
    員之面，公然辱罵賴松溪是「殺豬主任」、「不懂人事法規
    不配當人事主任」等語，足以貶損賴松溪之人格及社會評價
    ；又因賴松溪對其侮辱言語及「出外單挑」之要求均置之不
    理，竟另基於毀損之犯意，返回其辦公室，以鐵槌猛力敲打
    其辦公室的木板隔間牆，致損壞該木板牆而產生目測直徑約
    數公分之破洞及於該木板牆反面即人事室之檔案室牆壁上造
    成大片之龜裂，足以生損害於國立林口啟智學校。
二、案經告訴人賴松溪、國立林口啟智學校訴由臺北縣政府警察
    局新莊分局報請臺灣板橋地方法院檢署檢察官聲請簡易判決
    處刑。
    理  由
一、訊據被告景凡瑜矢口否認涉有上揭犯行，辯稱：本件告訴人
    賴松溪及國立林口啟智學校均未就上開犯行於法定期間內提
    出合法告訴。另外被告於第一審簡易判決中，業已選任辯護
    人，並曾具狀聲請法院改定期日，原審卻未再傳訊被告。且
    被告否認犯行，自不應適用簡易判決逕予處刑。再者，公然
    侮辱是指在公開場所，但本件是在小辦公室的談話，不是公
    眾人士可進出之場所，不符合公然之要件。又告訴人賴松溪
    曾服務屠宰場，而屠宰場係殺豬之場所，賴松溪現又擔任人
    事室主任，所謂殺豬主任乃由此而來，依大法官釋字第五○
    九號解釋，被告所言即有相當理由而確信所言係屬真實，並
    不構成犯罪。且被告以前雖然講過告訴人賴松溪「殺豬主任
    」、「不懂人事法規不配當人事主管」等語，但當日並未口
    出此言。至於辦公室木板隔間牆是賴松溪自己敲的云云。
二、經查：
（一）按告訴乃論之罪，告訴人之告訴，祇須指明所告訴之犯罪
      事實及表示希望訴追之意思，即為已足。其所訴之罪名是
      否正確或無遺漏，在所不問，最高法院七十三年臺上字第
      五二二二號著有判例意旨可參。本件告訴人賴松溪於警、
      偵訊時已迭就被告所言「殺豬主任」、「不懂人事法規不
      配當人事主任」等事實，表明提出告訴之意（分見九十二
      年度核退字第一○○九五號卷第四至七頁；九十三年度偵
      字第一九六二號卷第十七頁背面），並提出告訴狀一件附
      於偵查卷可稽（見九十三年度偵字第一九六二號卷第二三
      頁）。雖告訴人賴松溪所指訴罪名係刑法第一百三十五條
      之妨害公務、第一百四十條對公務員依法執行職務時當場
      侮辱等罪。然依前所述，告訴人既已就被告之上揭犯罪事
      實表示希望訴追之意，自不因其所訴罪名之正確與否而受
      到影響。被告辯稱告訴人賴松溪未提出告訴云云，尚有誤
      會。至關於告訴人國立林口啟智學校所提毀損告訴之部分
      ，國立林口啟智學校業以九十三年三月十二日林智人字第
      ○○○○○○○○○○號函臺灣板橋地方法院檢察署，表
      明對被告於九十二年九月二十九日上午無故毀損人事室木
      板隔間之牆壁，提出「毀損公物罪」之告訴，該函並以電
      子收文方式，於九十三年三月十五日由臺灣板橋地方法院
      檢察署收受，有該函及地檢署收狀戳附於偵查卷可憑（見
      九十三年度發查字第一四八二號卷第一頁），經核並未逾
      六個月之告訴期限。被告雖質疑該函文之合法與真實性，
      然經本院函詢國立林口啟智學校，獲覆稱就被告無故毀損
      學校人事室木板隔間牆一事，確已於九十三年三月十二日
      以林智人字第○○○○○○○○○○號函，以校長名義行
      文對被告提出毀損公物罪告訴，此有該校九十三年十二月
      十五日林智人字第○○○○○○○○○○號函及附件該校
      關於林智人字第○○○○○○○○○○號函稿與發文清單
      影本各一件存於本院卷可參。且依「機關公文電子交換作
      業辦法」第五條規定，機關公文以電子交換行之者，得不
      蓋用印信或簽署；第十四條規定，本辦法之規定，於公營
      事業機構及公立學校準用之。足認上開告訴人國立林口啟
      智學校以電子交換公文方式，向臺灣板橋地方法院檢察署
      所提告訴，應屬合法有效，被告此部分所辯亦無足採，均
      合先敘明。
（二）至被告上開公然侮辱及毀損犯行，業據證人鐘裕充於本院
      審理中證稱：被告因人事資料未繳，跟人事主任賴松溪起
      衝突，罵賴松溪「殺豬主任」、「不懂人事法規不配當人
      事主任」等語；另被告之辦公室僅隔一木板牆，被告與賴
      松溪吵完後，跑到地下室又跑回他的辦公室，接著聽到被
      告辦公室幾聲的敲擊聲，聽的出來是敲木材的聲音，當時
      並沒有聽到被告在其辦公室和他人起爭執的聲音。敲完後
      ，被告還跑出來說敲什麼敲，伊和主任有去看，是從被告
      的辦公室位置敲過來的等語（見本院九十三年十二月八日
      審判筆錄）。又證人黃鳳嬌亦證稱：因為主任賴松溪請被
      告交人事資料，被告不交而起衝突。伊當天在打掃，他們
      爭執的聲音蠻大的，有聽到隔壁（即被告辦公室）的敲打
      聲很大，伊嚇一跳。而被告辦公室和檔案室是同一個牆，
      伊有到檔案室去看，有破一個洞等語（見同上本院審判筆
      錄）。且告訴人賴松溪亦於本院審理中指證稱被告說伊不
      懂人事法規，不配當人事主任、殺豬主任．．．，被告手
      上有拿一個黑黑的鐵槌沒有柄，後來跑回他的辦公室，就
      聽到敲木板的聲音，從被告的辦公室發出聲來，約四、五
      聲，造成木板隔間損壞。當時被告辦公室並無裝潢或整修
      工程等語（見同上本院審判筆錄）。綜合上開證人於本院
      審理中所為證述，俱係其親身見聞之經驗，其證述自有證
      據能力。被告以證人鐘裕充於本院審理中就被告手上究竟
      有沒有拿東西、以及證人黃鳳嬌稱其當天在外面打掃，與
      在場有很大歧異，二位證人與告訴人賴松溪所述情節有所
      出入云云，而質疑證人之證據能力，尚有誤會。又告訴人
      、證人之陳述有部分前後不符，或相互間有所歧異時，究
      竟何者為可採，法院仍得本其自由心證予以斟酌，非謂一
      有不符或矛盾，即應認其全部均為不可採信；尤其關於行
      為動機、手段及結果等之細節方面，告訴人之指陳，難免
      故予誇大，證人之證言，有時亦有予渲染之可能；然其基
      本事實之陳述，若果與真實性無礙時，則仍非不得予以採
      信（最高法院七十四年臺上字第一五九九號判例意旨可資
      參照）。查本件事發時間在九十二年九月二十九日，證人
      及告訴人事後之陳述，難免因時間經過已久，致記憶略有
      模糊而就相關細節有所出入，然經核本件告訴人與證人所
      言之基本事實均大致相符，依前開判例意旨說明，渠所言
      自仍可予以採信。
（三）又按刑法上之公然侮辱罪，祗須侮辱行為足使不特定人或
      多數人得以共見共聞，即行成立 (參照院字第二一七九號
      、第二○三三號解釋）。本件事發地點在人事室，為學校
      職員辦公之場所，被告在該處出言「殺豬主任」、「不懂
      人事法規不配當人事主任」等語，自屬不特定人或多數人
      可共見共聞之場所，符合公然侮辱之要件。再者，大法官
      釋字第五○九號解釋係針對刑法第三百十條誹謗罪之行為
      人，如有相當理由確信其所指謫或傳述之事實為真實者，
      即不符合誹謗罪之構成要件。而本件告訴人賴松溪縱使曾
      在屠宰場工作，然與其現所擔任之人事主任一職並無任何
      關係，被告以「殺豬主任」、「不懂人事法規不配當人事
      主任」等語謾罵告訴人，於社會一般經驗上，顯然已足以
      貶損賴松溪之人格尊嚴及社會評價，自已符合公然侮辱之
      構成要件，無援引大法官釋字第五○九號解釋之餘地。
（四）此外，本件復有辦公室木板牆毀損之照片四幀附於偵查卷
      可稽，事證明確，被告公然侮辱及毀損犯行均堪以認定，
      應依法論科。
三、核被告所為，分別係犯刑法第三百零九條第一項公然侮辱罪
    、同法第三百五十四條毀損罪。被告所犯上開二罪間，犯意
    各別，行為不同，罪名互異，應予分論併罰。原審就犯罪事
    實部分，引用聲請簡易判決處刑書所載，惟就毀損木板牆部
    分，聲請簡易判決處刑書之犯罪事實欄係載為「致木板牆破
    一大洞而不堪使用」，而原審判決主文則認係「損壞」，使
    主文與事實不符，容有所誤。另木板牆係林口啟智學校之所
    有物，該木板牆受損壞，自僅生損害於該校，並無生損害於
    公眾之情形，此部分原審判決認定足以生損害於公眾及他人
    ，亦有未合。又第一審法院依被告在偵查中之自白或其他現
    存證據，足以認定犯罪者，得因檢察官之聲請，不經通常審
    判程序，逕以簡易判決處刑。但有必要時應於處刑前訊問被
    告。刑事訴訟法第四百四十九條第一項定有明文。又檢察官
    聲請以簡易判決處刑之案件，經法院認為有第四百五十一條
    之一第四項但書所列之不合第四百四十九條所定得以簡易判
    決處刑之案件者，應適用通常程序審判之，刑事訴訟法第四
    百五十二條定有明文。本件被告於偵查中即否認上開犯行，
    而檢察官於傳訊證人鐘裕充、黃鳳嬌時，並未予被告在場陳
    述意見之機會，其後亦未就證人所證述之內容訊問被告，以
    便被告就證人證述情節表示意見，檢察官即聲請簡易判決處
    刑，亦未訊問被告就聲請簡易判決處刑之意見。而原審通知
    被告及告訴人於九十三年六月二十九日開庭訊問，訊問當日
    被告未到庭，惟另於同年六月二十八日具狀以選任辯護人不
    克到庭為由，聲請改定期日，並提出答辯狀為無罪之抗辯等
    情，俱有本件卷宗資料可參。原審嗣逕適用簡易程序判決處
    刑，固有所據。然簡易判決處刑程序因限縮言詞直接審理及
    公開審理之原則，並排除被告依通常審理程序之審級救濟途
    徑。而本件檢察官聲請簡易判決處刑，既有如上所述不妥之
    處，原審自不宜於訊問被告未到庭之情形下，逕適用簡易判
    決處刑。為保障當事人之審級利益，予以適當之審級救濟程
    序，本院合議庭爰撤銷原審簡易判決，改依通常訴訟程序審
    判，並以第一審法院之地位，自為第一審通常程序之判決。
    爰審酌被告景凡瑜僅因國立林口啟智學校人事室主任賴松溪
    以公文向其函催繳交人事資料表供學校建檔，即當眾辱罵賴
    松溪係「殺豬主任」、「不懂人事法規不配當人事主任」等
    語；尤有甚者，被告竟又返回自己之辦公室以鐵槌猛力敲擊
    國立林口啟智學校人事室辦公室之木板牆，使學校公物木板
    牆因而有目測約直徑數公分左右之破洞，且於該木板牆反面
    即人事室之檔案室牆壁上造成大片之龜裂，實無足取；且犯
    後猶矢口否認犯行，並無悔意；惟斟酌國立林口啟智學校就
    該木板牆所受損害僅約新臺幣三千元，價值尚非鉅，此有該
    校九十三年六月二十五日林智人字第○○○○○○○○○○
    號函附於原審卷可稽，以及該校人事室主任賴松溪名譽及情
    感上所受之損害等一切情狀，認原審就毀損部分，量處有期
    徒刑五月，尚嫌過重，爰分別量處各罪如主文所示之刑，並
    均諭知易科罰金之折算標準。
四、公訴人於本院審理中，依被告自白以前曾說過告訴人賴松溪
    是「殺豬主任」、「不懂人事法規不配當人事主任」等語，
    而請求擴張被告公然侮辱之犯罪事實一節，雖證人黃鳳嬌亦
    表示以前曾聽到過，然就具體的犯罪時間、地點，是否符合
    公然之要件，乃至於與本件犯罪事實是否有裁判上一罪之連
    續犯關係等情，俱未明瞭。且賴松溪亦表示不記得被告以前
    是否罵過這些話等語（見本院九十三年十二月八日審判筆錄
    ）。從而，本院自無從予以擴張被告公然侮辱之犯罪事實，
    附此敘明。
五、依刑事訴訟法第452 條、第455 條之1 第1 項、第3 項、第
    369 條第1 項前段、第364 條、第299 條第1 項前段，刑法
    第309 條、第354 條、第41條第1 項前段，罰金罰鍰提高標
    準條例第1 條前段、第2 條，判決如主文。
本案經檢察官陳鴻濤到庭執行職務。
中    華    民    國    94    年    2     月    2     日
                  刑事第九庭    審判長法  官  胡  堅  勤
                                      法  官  王  瑜  玲
                                      法  官  李  君  豪
以上正本證明與原本無異
如不服本判決應於送達後10日內向本院提出上訴狀
                                      書記官  蕭  汝  芳
中    華    民    國    94    年    2     月    2     日
附錄本案論罪科刑法條全文：
中華民國刑法第309條
公然侮辱人者，處拘役或三百元以下罰金。
以強暴犯前項之罪者，處一年以下有期徒刑、拘役或五百元以下
罰金。
中華民國刑法第354條
毀棄、損壞前二條以外之他人之物或致令不堪用，足以生損害於
公眾或他人者，處二年以下有期徒刑、拘役或五百元以下罰金。